【裁判字號】    97,台上,5608
【裁判日期】    971106
【裁判案由】    違反證券交易法
【裁判全文】
最高法院刑事判決            九十七年度台上字第五六０八號
上   訴   人  台灣高等法院檢察署檢察官
上訴人即被告  甲○○
              乙○○
共        同
選 任辯護 人  楊商江律師
              羅凱正律師
上列上訴人等因被告等違反證券交易法案件，不服台灣高等法院
中華民國九十五年一月十日第二審判決（九十四年度上易字第五
四五號，起訴案號：台灣台北地方法院檢察署九十一年度偵字第
一一二五九號），提起上訴，本院判決如下：
    主  文
原判決關於甲○○、乙○○部分撤銷，發回台灣高等法院。
    理  由
本件原判決認定上訴人即被告（下稱被告）甲○○、乙○○有其
事實欄所載違反證券交易法及背信之犯行，因而撤銷第一審論處
被告等背信罪刑部分之判決，改判依想像競合犯規定，從一重論
其二人以共同依證券交易法發行有價證券公司之董事，以直接方
式，使公司為不利益之交易，且不合營業常規，致公司遭受損害
罪，量處甲○○有期徒刑肆年；乙○○有期徒刑貳年陸月（另諭
知林芳琴無罪部分未上訴）；固非無見。
惟查：(一)、行為之處罰，以行為時之法律有明文規定者為限，刑
法第一條規定甚明。依原判決認定之事實，被告二人之犯罪時間
在民國八十七年四月至八十八年四月間，而證券交易法第一百七
十一條第二款之罪，係八十九年七月十九日修正證券交易法時，
始增列該處罰之規定。被告等於其行為時既無該項處罰之規定，
依前開說明不能論以該罪。原判決未察，論處被告二人該項罪刑
，自屬違背罪刑法定主義，而有適用法則不當之違背法令。(二)、
甲○○於原審提出中華徵信不動產估價師聯合事務所製作之「不
動產時值鑑價報告」；且以系爭房地亦經台灣台北地方法院委託
大中華不動產鑑定股份有限公司鑑價，提出鑑價報告，而法院之
拍賣底價為新台幣一億五千四百十九萬元等事證，欲證明被告等
所辯「並無低買高賣致生損害於萬盛綜合證券股份有限公司（下
稱萬盛公司）」之情事。原審對於前開有利於被告等之證據未予
調查採納，復未說明不予調查採納之理由，亦有判決不備理由之
違法。(三)、八十九年七月十九日修正之證券交易法第一百七十一
條第二款，以依該法發行有價證券公司之董事、監察人、經理人
或受僱人為犯罪主體，甲○○非萬盛公司之董事、監察人、經理
人或受僱人，既無該等身分，原判決論以前開罪刑，但未說明何
以得論以該罪共同正犯之理由，亦嫌理由欠備。檢察官及被告二
人上訴意旨分別指摘原判決不當，尚非全無理由，應認原判決關
於甲○○、乙○○部分，均有撤銷發回更審之原因。
據上論結，應依刑事訴訟法第三百九十七條、第四百零一條，判
決如主文。
中    華    民    國  九十七  年   十一   月    六    日
                      最高法院刑事第九庭
                          審判長法官  洪  文  章
                                法官  王  居  財
                                法官  郭  毓  洲
                                法官  黃  梅  月
                                法官  邱  同  印
      本件正本證明與原本無異
                                      書  記  官
中    華    民    國  九十七  年   十一   月   十一   日
                                                Ａ


司法院資訊處製作；財團法人民間司法改革基金會備份。
